【裁判字號】    99,交抗,41
【裁判日期】    990225
【裁判案由】    聲明異議
【裁判全文】
臺灣高等法院臺南分院交通事件裁定      99年度交抗字第41號
抗  告  人  甲○○
即受處分人
上列抗告人因聲明異議案件，不服臺灣臺南地方法院中華民國98
年12月28日裁定（98年度交聲字第1081號），提起抗告，本院裁
定如下：
    主  文
抗告駁回。
    理  由
一、抗告意旨略以：本件舉發時間為民國98年7月8日下午5時40
    分之下班時間，而違規地點乃全國車流量最大之中山高速公
    路北上車道泰山收費站與汐止高架道入口前路段。希能調取
    當時車流情形，並訊問警員確認其提出之光碟是否為當時之
    現場情形，即知原裁定認為「證人所在位置視線良好，且離
    違規地點甚近，自能清楚目擊無誤」之記載有誤。又槽化線
    之取締爭議頗大，抗告人雖於上開時地遭警攔查開單，但抗
    告人係為閃避前車而變換車道，故致使原本應順利進入匝道
    之計畫生變而不慎壓線，且當時欲載父親看病返家，實無故
    意違規之理，實無故意違規之理，本件警員執法失當，為此
    請撤銷原裁定及處分云云。
二、原裁定意旨略以：
（一）異議人甲○○駕駛牌照號碼3687-GZ號自用一般小客車於
      98年7月8日17時40分許，行經國道一號高速公路北上32.6
      公里處，欲進入交流道前未先變換至出口專用道依序進入
      ，逕自跨越槽化線進入交流道，有行駛高速公路未依標線
      指示行車之違規行為，遭內政部警察署國道公路警察局第
      一警察隊員警（下稱舉發機關）製單舉發，嗣經交通部公
      路總局臺北區監理所基隆監理站（下稱原處分機關）以其
      違規事證明確，依道路交通管理處罰條例（下簡稱處罰條
      例）第33條第1項第13款、第63條第1項第1款及違反道路
      交通管理事件統一裁罰標準表（以下簡稱基準表）等規定
      ，裁處異議人罰鍰新台幣（下同）3,000元，並記違規點
      數1點，有原處分機關基監字第裁42-Z00000000號裁決書
      及舉發機關公警局交字第Z00000000號舉發通知單在卷為
      證。
（二）異議人駕駛上開小客車，違規跨越槽化線等情，業據證人
      即舉發警員張耀華證述綦詳，該證人並證稱：依照當時車
      流情形，異議人若一開始順著走外線車道，即不會發生跨
      越槽線之情形，當時並無特殊情形逼使異議人一定須跨越
      不可。並審酌證人當時所在位置之路段筆直、視線良好且
      離違規地點甚近，自能清楚目擊無誤，又異議人就其車輛
      跨越槽線復未爭執，是證人之證詞洵堪採信。且依卷附光
      碟所載照片，該路段筆直，視線良好，槽化線位置顯然可
      見，異議人明知槽化線禁止跨越而仍跨越之，難謂無故意
      。再者，異議人既已知其將下交流道，理應於交流道路口
      前即依外線車道行駛，其不依此而為，至路口處始緊急變
      換車道而違規，難謂有正當理由，是異議人所辯均不足採
      信。其違規事實明確，原處分機關之裁決並無違誤，異議
      人之異議並無理由，應予駁回。
三、按汽車行駛於高速公路、快速公路或設站管制之道路，不遵
    使用限制、禁止、行車管制及管理事項之管制規則而有未依
    標誌、標線、號誌指示行車行為者，處汽車駕駛人3,000元
    以上6,000元以下罰鍰，並記違規點數1點。處罰條例第33條
    第1項第13款及第63條第1項第1款分別定有明文。復按槽化
    線，用以引導車輛駕駛人循指示之路線行駛，並禁止跨越。
    劃設於交岔路口、立體交岔之匝道口或其他特殊地點；汽車
    行駛高速公路及快速公路，其車道之使用，除因交通事故及
    道路施工依臨時或可移動標誌指示或交通勤務警察指揮外，
    應依設置之交通標誌、標線或號誌之規定，道路交通標誌標
    線號誌設置規則第171條第1項、高速公路及快速公路交通管
    制規則第8條第1項前段亦有明文。
四、經查：
（一）本件抗告人甲○○於98年7月8日17時40分許，行經國道一
      號中山高速公路北上32.6公里處，欲進入交流道前未先變
      換至出口專用道依序進入，逕自跨越槽化線進入交流道，
      有行駛高速公路未依標線指示行車之違規行為，經舉發機
      關員警製單舉發，嗣經原處分機關以其違規事證明確，依
      處罰條例第33條第1項第13款、第63條第1項第1款及基準
      表等規定，裁處異議人罰鍰3,000元，並記違規點數1點等
      情，業據抗告人於原裁定法院供承不諱，並有原處分機關
      基監字第裁42-Z00000000號裁決書及舉發機關公警局交字
      第Z00000000號舉發通知單在卷為證。
（二）抗告人既已供承駕車跨越槽化線之事實，則證人張耀華於
      原裁定法院證述其清楚目擊上情，即屬可信，抗告人聲請
      調閱違規當時交通流量紀錄及現場錄影光碟以證明該證人
      不能目擊系爭違規情形，即無必要。又駕駛人行駛於高速
      公路，遇有即將進入匝道之情形，本即應事先切換至外側
      車道預作準備，若於即將到達匝道口之時遇前車減速但未
      低於最慢時速，亦應隨之減速以待進入匝道，始為安全正
      確之駕駛方式，否則即應自負一再更換車道之違規與事故
      風險。本件抗告人於原裁定法院陳稱原行駛於右三（外側
      ）車道，因前方車輛減速為時速70公里，故而切換至右二
      （中間）車道，並於切車時跨越槽化線等語（見原裁定法
      院卷第18頁反面）。依其陳述，抗告人於即將進入匝道之
      過程，因前方車輛減速至70公里（未低於最低時速），恣
      意連續更換車道而跨越槽化線，自難認為合理安全之駕駛
      舉措。又高速公路車流量增大之際，本為更需駕駛人注意
      通行安全之時，故車流量愈大，避免一再切換車道以防止
      造成碰撞事故之要求即相對提高，抗告人以車流量甚大據
      為任意切換車道導致跨越槽化線行為之抗辯理由，核無足
      取。
五、綜上所述，抗告人確有於上開時、地之違規事實，甚為明確
    。從而，原處分機關乃依處罰條例第33條第1項第13款、第
    63條第1項第1款及基準表等規定，裁處異議人罰鍰3,000元
    ，並記違規點數1點，於法即無不合。原裁定法院認原處分
    機關所為之裁處，並無違誤，因而駁回受處分人所提之聲明
    異議。本院經核，原裁定認事用法，均無不當。從而，受處
    分人執上開情詞，指摘原裁定不當，核無理由，應予駁回。
據上論結，應依道路交通案件處理辦法第26條，刑事訴訟法第412
條，裁定如主文。
中    華    民    國    99    年    2     月    25    日
                  刑事第二庭    審判長法  官  葉居正
                                      法  官  陳春長
                                      法  官  陳欽賢
以上正本證明與原本無異。
不得再抗告。
                                      書記官  李良倩
中    華    民    國    99    年    2     月    25    日

司法院資訊處製作；財團法人民間司法改革基金會備份。
